臺灣高等法院臺中分院刑事判決　　　　　　　　　　九十三年度上訴字第七二五號
　　上　訴　人
　　即　被　告　丁○○
　　指定辯護人　本院公設辯護人甲○○
右上訴人因偽造有價證券案件，不服臺灣南投地方法院九十三年度訴字第一五三號中
華民國九十三年四月二十一日第一審判決（起訴案號：臺灣南投地方法院檢察署九十
三年度偵字第四二八號），提起上訴，本院判決如左：
    主      文
原判決撤銷。
丁○○意圖供行使之用，而偽造有價證券，處有期徒刑壹年捌月。
如附表所示之本票壹紙，關於偽造「丙○○」為發票人本票部分沒收。
    事      實
一、丁○○與葉家立係從事成衣批發之同業及朋友，丁○○因未能如期支付向葉家立
    購買衣服所積欠之貨款新臺幣（下同）一百零七萬四千一百九十九元，遂意圖供
    行使之用，於民國九十一年四月二十三日，在臺中縣大雅鄉○○村○○路一六八
    號葉家立住處，簽發如附表所示之本票一紙，除在該紙本票之發票人欄處，填寫
    其本人「丁○○」之署押並蓋指印外，復未經其父丙○○之授權或同意，偽簽「
    丙○○」之署押（即姓名）一枚，偽造以丙○○名義為共同發票人，而就丙○○
    為發票人部分偽造本票之有價證券，並於九十一年四月二十三日，在臺中縣大雅
    鄉○○村○○路一六八號葉家立住處，當場交付予葉家立而行使之，以作為擔保
    清償上開債務之用。嗣因葉家立再三追索上開欠款無著，乃依法聲請本票裁定准
    予強制執行，丙○○得知後，即以葉家立為被告，向臺灣彰化地方法院提起確認
    本票債權不存在之訴，經該院員林簡易庭以九十二年度員簡字第八五號審理後，
    始查悉上情。
二、案經臺灣彰化地方法院法官告發後移送臺灣彰化地方法院檢察署檢察官呈由臺灣
    高等法院檢察署檢察長令轉臺灣南投地方法院檢察署檢察官偵查起訴。
    理      由
一、訊據被告丁○○就右揭事實供承不諱，核與被害人即其父丙○○、證人即本票執
    票人葉家立於九十二年四月二十四日臺灣彰化地方法院員林簡易庭九十二年度員
    簡字第八五號確認本票債權不存在事件審理時，指訴、證述之情節相符，並有如
    附表所示本票影本一紙、臺灣彰化地方法院員林簡易庭九十二年度員簡字第八五
    號民事判決、及內政部警政署刑事警察局鑑驗通知書影本各一份附卷可稽，足徵
    被告之自白與事實相符而堪憑信。又按不得因不知法律而免除刑事責任，為刑法
    第十六條前段所明定，被告丁○○雖供稱其不知簽其父名字在本票上，如此為犯
    法云云，自無從解免其上開罪責，本件事證已臻明確，被告犯行洵堪認定，應予
    依法論科。
二、核被告丁○○所為，係犯刑法第二百零一條第一項之意圖供行使之用，而偽造有
    價證券罪。被告偽造被害人「丙○○」署押之行為，係其偽造有價證券之部分行
    為，不另論罪。而被告行使偽造有價證券之低度行為，已為其偽造有價證券之高
    度行為所吸收，亦不另論罪。公訴意旨雖認被告另涉刑法第三百三十九條第一項
    詐欺取財之罪嫌，惟查，被告簽發前開本票，係供擔保舊有欠款之用，既為檢察
    官所是認（參見起訴書犯罪事實欄第八行），顯然並未因此而另外獲取財物；再
    者，被告因擔保欠款而簽發本票，核其性質乃是「新債清償」，於新債務（即本
    票債務）尚未履行前，其舊債務（即貨款債務）仍未消滅（民法第三百二十條參
    照），是被告亦不可能因偽簽本票，而獲取貨款債務清償之不法利益，所為顯與
    詐欺罪之構成要件有間，尚難以詐欺取財罪（或詐欺得利罪）相繩，惟因公訴人
    認前開犯罪，與刑法第二百零一條第一項之意圖供行使之用而偽造有價證券罪，
    有裁判上一罪關係，爰不另為無罪之諭知。末查，刑法第二百零一條第一項偽造
    有價證券罪之法定最輕本刑為有期徒刑三年，本件被告雖偽簽其父丙○○為發票
    人，其目的不外係供欠款擔保使用，並未據以詐取財物或利益，偽簽之本票復僅
    有一紙，偽簽之對象則為其父丙○○，尚不致影響廣泛社會大眾交易安全，犯案
    情節非重，且對金融秩序危害不大，本件審理中，復一再表達悔悟之心，原審法
    院訊問時，實行公訴檢察官亦請求酌量減輕其刑，是本件若科處被告最輕本刑有
    期徒刑三年，仍屬過重，而有情輕法重之情，被告犯罪情節足以引起一般人之同
    情而認尚堪憫恕，茲依刑法第五十九條規定酌量減輕其刑。原審認上訴人罪證明
    確，予以論罪科刑，固非無見，惟查被告丁○○於偵審中已供明係於民國九十一
    年四月二十三日，在臺中縣大雅鄉○○村○○路一六八號葉家立住處，偽造簽發
    其父丙○○共同為發票人之如附表所示之本票一紙等情在卷，惟原審判決事實則
    認定被告丁○○於民國九十一年四月二十三日前之不詳時日，在不詳處所，偽造
    簽發其父丙○○共同為發票人之如附表所示之本票一紙，而未明確認定被告丁○
    ○係於上開時地，偽造簽發其父丙○○共同為發票人之如附表所示之本票一紙，
    尚有未洽。上訴人上訴意旨指摘原審法院判決量刑過重，雖無可取，惟原判決既
    有可議，即無可維持，自應由本院加以撤銷改判。爰審酌被告正值青壯，係因一
    時失慮致犯本罪，其犯罪手段尚屬平和，犯罪所生危害非屬鉅大，又偽造之本票
    數量僅一紙，且係供擔保債務使用，暨其犯罪後坦認犯行等一切情狀，量處如主
    文第二項所示之刑。
三、按票據之偽造或票據上簽名之偽造，不影響於真正簽名之效力，票據法第十五條
    定有明文。本件以被告及以「丙○○」為共同發票人如附表所示之本票一紙，僅
    「丙○○」為發票人部分係屬偽造，被告之簽名既為真正，其為發票人部分則仍
    屬有效之票據，不在應依法沒收之列（最高法院八十四年度臺上字第一五五○號
    判例參照）。故如附表所示之本票一紙，有關被害人丙○○為發票人部分，係屬
    偽造之有價證券，應依刑法第二百零五條規定，予以宣告沒收。又該部分有價證
    券既經宣告沒收，則該紙本票上被害人「丙○○」之署押一枚，自無庸再依刑法
    第二百十九條規定，予以宣告沒收；至有關被告為發票人部分，非屬偽造之有價
    證券，自不得就該部分有價證券予以宣告沒收，附此敘明。
據上論結，應依刑事訴訟法第三百六十九條第一項前段、第三百六十四條、第二百九
十九條第一項前段、刑法第二百零一條第一項、第二百零五條、第五十九條，罰金罰
鍰提高標準條例第一條前段，判決如主文。
本案經檢察官乙○○到庭執行職務。
中      華      民      國      九十三  年      七      月      二十七  日
                                臺灣高等法院臺中分院刑事第十一庭
                                        審判長法  官　李　璋  鵬
                                              法　官　胡　森　田
                                              法　官  蕭  錦  鍾
右正本證明與原本無異。
如不服本判決應於收受送達後十日內向本院提出上訴書狀，其未敘述上訴之理由者並
得於提起上訴後十日內向本院補提理由書（均須按他造當事人之人數附繕本）。
                                              書記官  蘇  昭  文
中      華      民      國      九十三  年      七      月      二十八日
附錄法條：
刑法第二百零一條第一項
意圖供行使之用，而偽造、變造公債票、公司股票或其他有價證券者，處三年以上十
年以下有期徒刑，得併科三千元以下罰金。
刑法第二百零五條
偽造、變造之有價證券、郵票或印花稅票及前條之器械原料，不問屬於犯人與否，沒
收之。
附表
票號        面額（新台幣）  發票日            發票人
ＣＺ000000  0000000元       910423            丁○○、丙○○
                                                                       Ａ
